【裁判字號】    97,交聲,1869
【裁判日期】    981130
【裁判案由】    違反道路交通管理處罰條例聲明異議
【裁判全文】
臺灣桃園地方法院交通事件裁定        97年度交聲字第1869號
原處分機關  交通部公路總局新竹區監理所桃園監理站
異  議  人
即受處分人  甲○○
上列異議人即受處分人因違反道路交通管理處罰條例案件，不服
交通部公路總局新竹區監理所桃園監理站中華民國97年12月1 日
桃監裁罰字第裁52-AEX337604號違反道路交通管理事件裁決書所
為之處分（原舉發案號：北市警交字第AEX337604 號），聲明異
議，本院裁定如下：
    主  文
異議駁回。
    理  由
一、原處分意旨略以：異議人即受處分人甲○○於民國97年10月
    28日中午12時25分許，駕駛車牌號碼DX-0468 號自用一般小
    客車行經台北市○○區○○路3 段165 巷，因「汽車駕駛人
    於行駛道路時使用手持式行動電話進行撥接」違規，經台北
    市政府警察局內湖分局員警依道路交通管理處罰條例第31條
    之1 第1 項規定，掣開北市警交字第AEX337604 號舉發違反
    道路交通管理事件通知單（下稱舉發通知單）舉發，嗣經原
    處分機關依前開規定，於97年12月1 日以桃監裁罰字第裁52
    -AEX337604號違反道路交通管理事件裁決書，裁處異議人罰
    鍰新臺幣（下同）3,000 元。
二、本件異議意旨略以：異議人於上開時、地遭承辦員警攔停於
    路邊，指其駕駛汽車使用行動電話，惟當時異議人僅係左手
    依靠窗邊並手持皮夾欲準備下車購物，卻被員警誤認為是行
    駛中撥接行動電話，且未告知異議人違規事由，即要求異議
    人出示證件後開單舉發，況舉發員警亦無法提供違規照片佐
    證，且經異議人調閱該行動電話之通聯記錄於上揭違規時間
    內亦無任何撥打紀錄，爰聲明異議，請求撤銷原處分云云。
三、按交通法庭認為聲明異議無理由者，應以裁定駁回之，道路
    交通案件處理辦法第19條定有明文。次按汽車駕駛人於行駛
    道路時，使用手持式行動電話進行撥接或通話者，處新臺幣
    3,000 元罰鍰，道路交通管理處罰條例第31條之1 第1 項定
    有明文。
四、經查：異議人於聲明異議狀中固坦承於97年10月28日中午12
    時25分許，有駕駛車號DX-0468 號自用一般小客車，行經台
    北市○○區○○路3 段165 巷等情，惟否認有行駛道路時接
    聽手持式行動電話，並以上開情詞置辯。經查：證人即舉發
    警員乙○○於本院訊問時具結稱略以：「當時是在康寧路3
    段與東湖路口發現本案違規事實，我當時是在該路口的康寧
    路上舉發另一件違規，已經處理完畢要離開，就發現異議人
    開車在講行動電話，當時我已經上了摩托車但還沒有開始騎
    ，發現之後我們就騎摩托車去追異議人的車，當時異議人的
    車是開在內線車道，一直到康寧路3 段165 巷口，示意異議
    人把他引導到路邊停車，停完車之後，我就走到異議人的車
    輛旁邊，當時異議人的車窗已經搖下來，還再繼續講手機，
    我就告訴異議人違規事實，請他出示證件，當時異議人從頭
    到尾沒有跟我說過什麼話。」、「我走過去異議人的車子旁
    邊時，異議人的車窗搖下來，當時他是在講手機，我告知他
    違規事實時，他也還在講，我請他出示證件時，他有把手機
    放下來一下，從他放在副駕駛座的椅子上的皮夾拿出它的證
    件，我拿了證件之後就走到旁邊開單，等我把違規單拿給異
    議人時，他已經沒有在講了。」等語，查駕駛人於於行駛道
    路時使用手持式行動電話進行撥接之違規，其所需之舉證狀
    態稍縱即逝，除設有感應照相之路口外，事後無法還原現場
    狀態，職是，舉發當時現場之值勤員警自屬交通案件之重要
    證人。觀諸證人乙○○所言，其就舉發當時員警站立位置、
    所見異議人駕駛車輛於行進中甚且為警攔查後均持續以行動
    電話通話之經過情節，陳述具體明確，且所述舉發過程連續
    不中斷，且卷內並無任何證據足資證明證人乙○○有何捏造
    事實違法取締之不法情事。復參酌員警執行公務時，本身即
    受有行政懲處責任之監督，且其到庭具結作證，更係以刑事
    責任擔保其證言之真實性，本件舉發員警既已到庭證述如上
    ，且與異議人並不相識，彼此間亦無任何嫌隙，當不至甘冒
    涉犯偽證罪之風險，蓄意構陷異議人之理。反之，異議人於
    本院審理中辯稱：「有被誤判的情形，當時我經過康寧路三
    段那一帶，我看到員警，當時員警在處理別的事情，好像是
    在開罰單，我經過時員警沒有特別的反應，我急著要去買東
    西，我左手拿著皮夾，皮夾靠近耳朵，手肘很靠近車窗，但
    沒有靠在車窗上。」、「（法官問：皮夾長什麼樣子？）比
    手掌還小。」「（法官問：你為何要拿著皮夾靠近耳朵？）
    因為我開車時，左手習慣靠近車窗，當天因為急著要買東西
    ，就先把皮夾拿在手上，想說等一下如果有停車位，我就趕
    快停好去買東西。」、「（法官問：你剛才說手持皮夾靠近
    耳朵時，手肘沒有撐在車窗上？）對。（法官問：意思是說
    你的手當時是懸空的？）是。（法官問：所以當時你是單手
    駕駛？）是。（法官問：你手持皮夾，左手懸空還把皮夾貼
    近耳朵，整隻左手沒有支撐點，用這種違反人體工學且不自
    然的姿態舉著你的皮夾，你為何要如此？）我當時急著買東
    西，所以皮夾先拿著，而且那只是一下子的時間而已，我不
    是持續一直拿著。」云云。惟查，異議人縱欲把握時間，於
    停車後旋即下車購物，則其將皮夾先行放置於副駕駛座，再
    於下車前立即取用，甚或將該小於手機之皮夾先行放置於口
    袋內以節省時間，均無不可，而無任何急迫至需將該皮夾先
    行緊握於手之必要。再者，倘異議人確實將皮夾握於手中，
    則為求駕駛人駕車姿勢之舒適，駕駛人亦均習於將左手肘靠
    置於車窗窗沿，抑或將持用皮夾之左手靠置於方向盤上，使
    左手臂有所支撐，而無刻意違反一般人體工學常態，使左臂
    懸空造成酸楚之理。是亦難認異議人有何竟需以持用手機之
    方式握拿該皮夾，並以手肘懸空之姿勢將皮夾貼近耳側，僅
    為圖停車後得立即下車購物之理。是異議人此番悖於常情之
    辯，顯難驟信。再者，雖異議人提出其0000000000號行動電
    話之通話明細清單查詢，主張其於上開違規時段內並無通聯
    紀錄，而辯稱並無上揭違規事實，惟此仍無從排除異議人於
    上揭違規時、地係使用他人手機通話之可能，是亦難據此而
    為異議人有利之認定。法重責，刻意設詞誣陷異議人之理。
    是異議人前開所辯既均與常理相違而難以逕信，本院就證人
    乙○○其前開證言復查無顯著瑕疵或與事實不符之處，本件
    異議人於駕駛車輛行駛道路時使用手持式行動電話進行撥接
    之違規事實，洵堪認定。
五、綜上所述，異議人於前揭時、地既有駕駛車輛行駛道路時使
    用手持式行動電話進行撥接之違規，原處分機關依據道路交
    通管理處罰條例第31條之1 第1 項之規定，處罰鍰新臺幣3,
    000 元，並無違誤。從而，異議人之異議並無理由，應予駁
    回。
五、據上論斷，應依道路交通案件處理辦法第19條，裁定如主文
    。
中    華    民    國    98    年    11    月    30    日
                  交通法庭法  官  林蕙芳
以上正本證明與原本無異。
如不服本裁定，應於裁定送達後5 日內向本院提出抗告狀。
                              書記官  莊凱男
中    華    民    國    98    年    12    月    7     日


司法院資訊處製作；財團法人民間司法改革基金會備份。
